臺灣桃園地方法院刑事裁定             100年度聲字第4039號
聲  請  人
即  被  告  諸莉榆
選任辯護人  呂翊丞律師
上列聲請人即被告因犯毒品危害防制條例案件（本院99年度重訴
字第54號），聲請具保停止羈押，本院裁定如下：
    主  文
聲請駁回。
    理  由
一、本件聲請意旨略以：被告於警詢、偵查及本院審理中均坦承
    犯行，且本件被告所涉部分業已全部審結，並經本院定於10
    0 年10月6 日中午12時宣判，已無湮滅、偽造、變造證據或
    勾串共犯及證人之虞，另被告前因腫瘤戒護外醫，經亞東醫
    院建議切除部分腫瘤，雖無生命危險，但腫瘤可能病變，請
    准具保停止羈押，使被告得以返家照顧家庭云云。
二、按羈押被告之目的，其本質在於確保訴訟程序得以順利進行
    ，或為確保證據之存在與真實、或為確保嗣後刑罰之執行，
    而對被告所實施剝奪其人身自由之強制處分；被告有無羈押
    之必要，法院僅須審查被告犯罪嫌疑是否重大、有無羈押原
    因、以及有無賴羈押以保全偵審或執行之必要，由法院就具
    體個案情節予以斟酌決定，如就客觀情事觀察，法院許可羈
    押之裁定或延長羈押之裁定，在目的與手段間之衡量並無明
    顯違反比例原則情形，即無違法或不當可言；又執行羈押後
    有無繼續之必要，仍許由法院斟酌訴訟進行程度及其他一切
    情事而為認定，業有最高法院46年度台抗字第6 號判例可資
    參照，此乃法律所賦予法院之職權。次按刑事訴訟法第101
    條第1 項所規定「犯罪嫌疑重大」，此項實質要件之關鍵在
    於「嫌疑」重大，而非「犯罪」重大，蓋嫌疑重大者，係指
    有具體事由足以令人相信被告可能涉嫌其被指控之犯罪，與
    認定犯罪事實所依憑之證據需達無合理懷疑之程度，尚屬有
    別，故法院決定羈押與否，自毋庸確切認定被告有罪，僅需
    檢察官出示之證據，足使法院相信被告極有可能涉及被訴犯
    罪嫌疑之心證程度即屬之。因此，被告實際是否成立犯罪，
    乃本案審判程序時實體上應予判斷之問題，並非法院審酌是
    否具保停止羈押之審查要件。
三、又按法律規定羈押被告之要件，須基於維持刑事司法權之有
    效行使之重大公益要求，並符合比例原則，方得為之。且無
    罪推定原則除禁止對未經有罪判決確定之被告執行刑罰，亦
    禁止僅憑犯罪嫌疑即施予被告類似刑罰之措施，倘以重大犯
    罪嫌疑為羈押之唯一要件，即可能違背無罪推定原則。基於
    憲法保障人民身體自由之意旨，被告犯刑事訴訟法第101 條
    第1 項第3 款所示之罪，嫌疑重大者，且有相當理由認其有
    逃亡、湮滅、偽造、變造證據或勾串共犯或證人之虞，亦無
    不得羈押之情形，法院斟酌能否以命該被告具保、責付或限
    制住居等侵害較小之手段代替羈押後，仍認非予羈押，顯難
    進行追訴、審判或執行者，方得羈押，始符合憲法第8 條保
    障人民身體自由及第16條保障人民訴訟權之意旨，司法院釋
    字第665 號解釋著有明文。又重罪常伴有逃亡、滅證之高度
    可能，係趨吉避凶、脫免刑責、不甘受罰之基本人性，倘一
    般正常之人，依其合理判斷，可認為該犯重罪嫌疑具有逃亡
    或滅證之相當或然率存在，即已該當「相當理由」之認定標
    準，不以達到充分可信或確定程度為必要。以量化為諭，若
    依客觀、正常之社會通念，認為其人已有超過百分之五十之
    逃亡、滅證可能性者，當可認為具有相當理由認為其有逃亡
    、滅證之虞（最高法院98年度台抗字第668 號裁定意旨參照
    ）。
四、經查，本件被告諸莉榆涉嫌多次共同運輸第二級毒品罪，業
    據被告於本院訊問時坦承部分犯行不諱，並有共同被告余文
    誠、鄧鎮祥、廖淑惠、李峻賢、潘民雄、張浩淳、許庭槐等
    人之證述可佐，顯然犯罪嫌疑重大；且被告諸莉榆所涉共同
    運輸第二級毒品罪，業經本院分別判處應執行有期徒刑12年
    8 月在案，顯然犯罪嫌疑重大，並可預期被告於受此重刑宣
    判後，其為規避刑罰執行而妨礙審判程序進行之可能性增加
    ，國家刑罰權有難以實現之危險；又毒品危害防制條例第4
    條第2 項販賣第二級毒品罪法定刑為無期徒刑或7 年以上有
    期徒刑，屬最輕本刑為5 年以上有期徒刑之罪，衡諸被告因
    涉犯上開重罪經起訴，並知悉該等罪嫌法定刑非輕，逃匿以
    規避審判程序進行及刑罰執行之可能性甚高，且本件犯罪事
    實係跨國運輸第二級毒品，被告負責帶領、監視、接洽運輸
    毒品，並為共同被告代訂機票，安排出境事宜；又被告於98
    年間，亦均有多次出境紀錄，顯已熟悉出境管道，自有相當
    理由認為其有逃亡之虞。況本件犯罪規模龐大，參與共犯人
    數眾多，共犯洪劍鈴、張騏勳業已逃亡出境，被告及各共犯
    涉犯情節，尚待本院審理時調查釐清，自有勾串共犯或證人
    之虞，若命被告具保、責付或限制住居等侵害較小之手段，
    均不足以確保審判或執行程序之順利進行，依本案訴訟進度
    ，仍有繼續羈押被告之必要。再參酌被告共同運輸第二級毒
    品，助長毒品氾濫，嚴重危害治安及人類健康甚鉅。至被告
    稱其腫瘤恐有病變云云，前經本院函詢法務部矯正署臺北女
    子看守所，該所函覆稱：「被告諸莉榆之身體狀況經本所特
    約醫師簽註：『患者於於100 年3 月1 日外醫至亞東醫院，
    經乳房超音波檢查，為多發性乳房水瘤，屬良性腫瘤偶發性
    疼痛，可予以口服止痛藥治療，無手術切除之迫切性，所內
    醫療設備，可予病人減輕疼痛藥物治療，現病人狀況穩定良
    好，未來如患者再申請外醫，所方當予批准」、「被告之身
    體狀況經100 年9 月29日戒護亞東紀念醫院一般外科醫師診
    斷『乳房疾患，乳房良性腫瘤』，經後續100 年9 月30日乳
    房攝影檢查及100 年10月4 日乳房超因波檢查，結果『有一
    疑似破裂囊腫在右乳房疼痛處，不似惡性腫瘤，但須追蹤，
    可選擇接受切片手術（局部麻醉下門診手術，不需住院）或
    每六個月追蹤一次超音波，病人表示其需考慮。』」等語，
    有該所100 年3 月22日北女所衛字第1006100301號函暨所檢
    附之該所轉介單及戒送外醫診療紀錄簿影本各1 份、100 年
    10月27日北女所衛字第1006100702號函暨所檢附之該所轉介
    單及亞東醫院診斷證明書影本各1 份在卷可憑；另前經本院
    函詢醫療財團法人徐元智先生醫療基金會亞東紀念醫院，該
    院函覆稱：「病患罹患雙側乳房多發囊腫，手術切除必要性
    醫學上尚無定論，目前無緊急生命威脅性」等語，此有該院
    10 0年6 月16日亞醫歷字第10064103 70 號函附卷可稽，是
    被告諸莉榆之健康狀況，顯非屬刑事訴訟法第114 條第3 款
    所稱「現罹疾病，非保外治療顯難痊癒」之情形。本院審酌
    被告所涉犯罪事實對社會侵犯之危害性及國家刑罰權遂行之
    公益考量，認對被告維持羈押處分係適當、必要，且經司法
    追訴之國家與社會公益，及被告人身自由之私益兩相利益衡
    量後，認對被告維持羈押處分尚屬適當、必要，合乎比例原
    則，並無違前開大法官會議解釋意旨。此外，聲請人所列聲
    請意旨亦未敘明有何符合刑事訴訟法第114 條所定各款事由
    。綜上所述，被告羈押之原因依然存在，不能因具保而使之
    消滅，聲請人聲請停止羈押，自難准許，應予駁回。
五、爰依刑事訴訟法第220條，裁定如主文。
中    華    民    國  100     年     11    月    10   日
                  刑事第一庭審判長法  官  謝順輝
                                  法  官  許曉微
                                  法  官  林虹翔
以上正本證明與原本無異。
如不服本裁定，應於送達後5 日內，向本院提出抗告狀。
                                  書記官  劉宗源
中    華    民    國  100     年    11    月    10    日